最高法院民事裁定　　　　　　　一○○年度台抗字第八七九號
抗　告　人　蘇繼鴻
　　　　　　蘇繼棟
上列抗告人因與羅繡妍、蔡素惠間請求確認婚姻無效事件，聲請
駁回吳淑美之參加訴訟，對於中華民國一○○年七月二十六日台
灣高等法院裁定（九十九年度家上更(一)字第一一號），提起抗告
，本院裁定如下：
    主  文
抗告駁回。
抗告訴訟費用由抗告人負擔。
    理  由
按就兩造之訴訟有法律上利害關係之第三人，為輔助一造起見，
於該訴訟繫屬中得為參加，民事訴訟法第五十八條第一項定有明
文。所謂法律上之利害關係，係指因兩造訴訟所受裁判之結果，
自己法律上之地位將受其影響之謂。本件抗告人起訴主張：伊等
與訴外人蘇繼鋒為兄弟，蘇繼鋒生前曾與蔡素惠結婚，嗣後於民
國八十二年六月十日在美國判決離婚，並於八十三年六月二日辦
妥離婚登記。而另案即原法院九十一年度家上字第三六○號羅繡
妍請求確認吳淑美與蘇繼鋒婚姻無效之判決認定，羅繡妍與蘇繼
鋒係於八十一年十月十日舉行結婚儀式。因當時蘇繼鋒與蔡素惠
間之婚姻關係仍存在，羅繡妍與蘇繼鋒間之婚姻即屬重婚而無效
。伊等父母及蘇繼鋒既相繼死亡，尚待辦理繼承登記等情，爰求
為確認羅繡妍與蘇繼鋒之婚姻無效之判決。吳淑美以羅繡妍與蘇
繼鋒之婚姻係於蔡素惠與蘇繼鋒之婚姻尚屬存在時之重婚行為，
依法無效，而其嗣後已與蘇繼鋒結婚，為註銷羅繡妍之結婚登記
及辦理繼承登記，就本件訴訟具有利害關係，故聲請參加訴訟。
按羅繡妍、吳淑美均稱自己為蘇繼鋒之再婚配偶；而吳淑美陳稱
其與蘇繼鋒確於八十三年十一月十三日在新竹市結婚乙事，曾提
出宴客照片一張為證，並經證人游愛到庭證實，另外，並有蘇繼
鋒迎娶等之照片附於台灣新竹地方法院檢察署八十七年度偵字第
一三六七號案卷為憑，有另案台灣新竹地方法院九十六年度家訴
字第二三號民事判決一件附卷佐證（見原審卷二三八頁）；倘羅
繡妍與蘇繼鋒係於八十三年七月三日結婚而非於八十一年十月十
日結婚，因斯時蘇繼鋒與蔡素惠業已離婚，自影響吳淑美與蘇繼
鋒於八十三年十一月十三日結婚之效力，尚難謂吳淑美無法律上
之利害關係。吳淑美因認對抗告人與羅繡妍、蔡素惠間之前開訴
訟，有法律上之利害關係，為輔助抗告人一造，乃聲請參加訴訟
，衡之首揭說明，應無不合。抗告人聲請駁回其參加訴訟，自非
有理。原法院裁定予以駁回，核無違誤。抗告論旨猶執陳詞指吳
淑美無法律上之利害關係云云，求予廢棄原裁定，非有理由。
據上論結，本件抗告為無理由，依民事訴訟法第四百九十五條之
一第一項、第四百四十九條第一項、第九十五條、第七十八條，
裁定如主文。
中    華    民    國  一○○  年   十一   月    十    日
                      最高法院民事第一庭
                          審判長法官  蕭  亨  國  
                                法官  李  慧  兒  
                                法官  高  孟  焄  
                                法官  許  澍  林  
                                法官  魏  大  喨  
本件正本證明與原本無異
                                      書  記  官  
中    華    民    國  一○○  年   十一   月  二十二  日
                                                      K